【裁判字號】    92,訴,231
【裁判日期】    920508
【裁判案由】    給付徵收補助款
【裁判全文】
臺灣雲林地方法院民事裁定  九十二年度訴字第二三一號
    原      告  乙○○
                戊○○
                丙○
                丁○○
                甲○○
                右五人送達代.
    被      告  雲林縣政府  設雲林縣斗六市○○路○段五一五號
    法定代理人  張榮味      住.
右當事人間請求給付徵收補償費事件，本院裁定如左：
    主      文
原告之訴駁回。
訴訟費用由原告負擔。
    理      由
一、按訴訟事件不屬普通法院之權限者，法院應以裁定駁回之。民事訴訟法第二百四
    十九條第一項第一款定有明文。又公法上之爭議，除法律別有規定外，得依本法
    提起行政訴訟。人民與中央或地方機關間，因公法上原因發生財產上之給付，得
    提起給付訴訟。行政訴訟法第二條、第八條第一項亦分別規定甚明。
二、本件原告起訴主張被告辦理有才寮排水改善第三、四期工程徵收土地，前經奉臺
    灣省政府函准予徵收訴外人丁玉里（已亡）所有坐落雲林縣台西鄉○○○段九八
    一之一二、九八一之一一、九八一之一０、九八一之一六、九八一之七地號等五
    筆土地，並經被告辦理公告徵收，上開土地徵收應領而未受領之補償費業經被告
    依土地徵收條例第二十六條規定，於民國九十一年四月二十六日存入臺灣土地銀
    行斗六分行國庫保管專戶保管，視同徵收補償完竣。而原告等五人乃原土地所有
    權人丁玉里之合法繼承人，為此訴請判決被告應給付原告新台幣（下同）二百一
    十一萬五千零六十元之土地徵收補償費云云（起訴狀誤載為土地徵收補助款），
    並提出戶籍謄本多件及雲林縣政府公告影本一件為證。
三、查徵收補償乃公法上補償之一種，係指國家機關合法行使公權力侵害財產權人所
    有受憲法保障之法律地位，致生不可忍受之特別犧牲時，所給予之補償。而徵收
    補償費是公用徵收之要件之一，其目的是在彌補被徵收人因公用徵收所生之損失
    ，使其回復被徵收前之財產狀況，其補償金額自非買賣價金，亦非基於法律規定
    之私權債務關係，自屬於公法上之義務。另「徵收土地地價補償費核發之對象，
    如土地為未辦繼承登記者，固為全體繼承人，但如部分繼承人行方不明，無從聯
    絡，或部分繼承人不願會同領取補償費者，得由部分繼承人單獨按其應繼份領取
    補償費。」行政法院著有八十年度判字第一八一七號判決可資參照。茲系爭土地
    徵收補償費既屬公法上原因所發生之給付，揆諸上開說明，本件縱如原告所主張
    渠等為被徵收土地人丁玉里之合法繼承人，有權領取系爭土地徵收補償費，亦應
    循行政訴訟程序提起公法上之給付之訴，本院就上開爭議並無審判權，乃原告等
    逕向本院起訴，顯非合法，且無從命補正，自應裁定駁回之。
四、依民事訴訟法第二百四十九條第一項第一款、第九十五條、第七十八條、第八十
    五條第一項前段，裁定如主文。
中      華      民      國    九十二    年      五      月      八      日
                                    臺灣雲林地方法院民事庭
~B法      官  杭起鶴
右為正本係照原本作成。
如對本裁定抗告須於裁定送達後十日內向本院提出抗告狀。
中      華      民      國    九十二    年      五      月      八      日
~B法院書記官  張瑛瑢


司法院資訊處製作；財團法人民間司法改革基金會備份。
